臺灣高等法院臺南分院刑事判決
110年度上易字第354號
上  訴  人  
即  被  告  宋雨齡



            熊偕展


上列上訴人等因毀損等案件，不服臺灣臺南地方法院110年度易
字第15號中華民國110年3月18日第一審判決（起訴案號：臺灣臺
南地方檢察署109年度偵字第16247號），提起上訴，本院判決如
下：
    主  文
上訴駁回。
    犯 罪 事 實
一、熊偕展與宋雨齡係夫妻，宋雨齡係坐落於臺南市○○區○○段00
    00○0地號土地（其上搭蓋鐵皮屋1座）之所有權人；與該土
    地相鄰之同地段0000地號、0000之00地號土地（空地，下稱
    本件土地）則為黃楊金治所有，並由黃楊金治之子黃世雄負
    責管理。因黃世雄計畫利用本件土地而有意在該等空地上施
    作圍籬，熊偕展、宋雨齡則認本件土地上如施作圍籬，將影
    響本件土地旁之臺南市○○區○○路000巷00弄道路（下稱本件
    通路）之利用，雙方遂有不睦。宋雨齡、熊偕展竟分別為下
    列犯行：
  ㈠宋雨齡於109年2月4日晚間8時許，因見黃世雄於本件土地上
    設置告示牌，告以：「此地近期將施作圍籬，請勿再將汽車
    駛入」等語，竟心生不滿，基於公然侮辱之犯意，在本件土
    地旁之不特定人均得共見共聞之公共場所，公然以「沒有羞
    恥心耶」一語辱罵黃世雄，足以貶損黃世雄之人格評價及聲
    譽。
  ㈡熊偕展發現黃世雄仍於109年2月7日在本件土地四周架設鐵製
    圍籬後，竟因不滿黃世雄所為，即基於毀損他人物品之犯意
    ，於109年3月15日上午8、9時許，至本件土地上，以其所有
    之砂輪機破壞拆除前開圍籬，致前開圍籬破損而無法使用，
    足以生損害於黃世雄；熊偕展復於拆除前開圍籬後、未被有
    偵查犯罪權限之公務員或機關知悉上開犯行前，主動向員警
    表明其上開行為而自首。
二、案經黃世雄訴由臺灣臺南地方檢察署檢察官偵查起訴。
    理  由
壹、證據能力之說明
一、按被告以外之人於審判外之言詞或書面陳述，除法律有規定
    外，不得作為證據，刑事訴訟法第159條第1項固有明文。惟
    同法第159條之5規定：「被告以外之人於審判外之陳述，雖
    不符前四條之規定，而經當事人於審判程序同意作為證據，
    法院審酌該言詞陳述或書面陳述作成時之情況，認為適當者
    ，亦得為證據。」、「當事人、代理人或辯護人於法院調查
    證據時，知有第159條第1項不得為證據之情形，而未於言詞
    辯論終結前聲明異議者，視為有前項之同意。」，其立法理
    由在於傳聞證據未經當事人之反對詰問予以核實，乃排斥其
    證據能力。惟當事人如放棄對原供述人之反對詰問權，於審
    判程序表示同意該等傳聞證據可作為證據，此時，法院除認
    該傳聞證據欠缺適當性外，自可承認其證據能力。又當事人
    、代理人或辯護人於調查證據時，知有刑事訴訟法第159條
    第1項不得為證據之情形，卻表示「對於證據調查無異議」
    、「沒有意見」等意思，而未於言詞辯論終結前聲明異議者
    ，應視為已有將該等傳聞證據採為證據之同意（參照最高法
    院93年度台上字第3533號、94年度台上字第2976號判決意旨
    ）。本案檢察官、被告宋雨齡、熊偕展於本院準備程序及審
    理期日，對於下列業經調查包括供述證據及非供述證據在內
    之證據方法，均表示對證據能力不爭執，同意列入本案證據
    （本院卷第101至108頁之準備程序筆錄、141至142頁之審判
    筆錄），茲審酌本案供述證據製作時之情況，並無不當取供
    及證明力明顯過低之瑕疵，揆諸上揭規定與說明，自具有證
    據能力。
二、至非供述證據（卷內之文書、物證）部分，並無證據證明係
    公務員違背法定程序所取得，且當事人等於本院亦均未主張
    排除其證據能力，迄本院言詞辯論終結前亦未表示異議，本
    院審酌上揭文書證據並無顯不可信之情況與不得作為證據之
    情形，均具證據能力。
貳、實體方面
一、認定本案犯罪事實所憑之證據及理由：
　㈠犯罪事實欄「一、㈠」部分：
　⒈訊據被告宋雨齡固坦承曾於犯罪事實欄「一、㈠」所示時、地
    ，對告訴人黃世雄口出：「沒有羞恥心耶」乙語，惟矢口否
    認有何公然侮辱之犯行，辯稱：當時並無不特定之外人在場
    ，我亦無侮辱告訴人黃世雄之意思，只是對公共事務為評論
    云云。惟查：啓
  ⑴被告宋雨齡曾於109年2月4日晚間8時許，因見告訴人於本件
    土地上設置告示牌，告以：「此地近期將施作圍籬，請勿再
    將汽車駛入」等語，心生不滿，即於本件土地旁稱：「沒有
    羞恥心耶」等客觀事實，業據被告宋雨齡於偵查、原審及本
    院審理中坦承不諱，核與告訴人於警詢、偵查中指訴之情節
    相符（偵查卷即臺灣臺南地方檢察署109年度他字第1961號
    卷第105至107、214至217頁），且有地籍圖謄本、GOOGLE地
    圖影像、本件土地現場及告示牌照片、土地所有權狀影本、
    臺灣臺南地方檢察署檢察事務官109年7月6日勘驗筆錄暨錄
    影影片、擷取相片資料在卷可稽（偵查卷第19、21、47至49
    、109至110、257至265頁），此等事實首堪認定。
  ⑵次按刑法分則中「公然」之意義，祇以不特定人或多數人得
    以共見共聞之狀況為已足；公然侮辱罪，係指對人詈罵、嘲
    笑、侮蔑，其方法並無限制，不問係文字、言詞、態度、舉
    動，只須以公然方式為之，而足使他人在精神上、心理上有
    感受難堪或不快之虞，足以減損特定人之聲譽、人格及社會
    評價即是（最高法院108年度台上字第865號判決意旨參照）
    。且「侮辱」係未指定具體事實，而僅為抽象之謾罵，此抽
    象謾罵之內容足使聽聞之不特定公眾產生貶損被害人在社會
    上保持之人格尊嚴及地位之程度。查被告宋雨齡稱「沒有羞
    恥心耶」語句之地點，係在不特定人均可任意往來之本件土
    地旁，自屬不特定人得以共見共聞之公共場所，其於公共場
    所口出上開言語，即屬公然為之，不以實際上有無他人在場
    聽聞為必要；又依當時之客觀情境，被告宋雨齡係不滿告訴
    人在本件土地上設置告示牌告知將施作圍籬乙事，因而與告
    訴人言語交鋒，有前引勘驗筆錄足供參佐，其於此等衝突之
    際所稱「沒有羞恥心耶」乙語，已可使聽者感受其係指告訴
    人缺乏羞恥心，自屬攻擊性之輕蔑、貶抑他人之言詞，與單
    純之玩笑話或評論事件之客觀用語有別，而足以貶損告訴人
    之社會上人格評價及聲譽，並可使告訴人感到難堪、屈辱，
    客觀上即屬抽象之謾罵、侮辱之不雅言語無疑。
  ⑶被告宋雨齡自陳其學歷為高中畢業（參原審卷第168頁、本院
    卷第150頁），依其年齡、智識程度及社會生活經驗，對於
    上開各情當知之甚詳，其竟仍恣意於公共場所對告訴人口出
    前述侮辱之言語，主觀上顯有使告訴人感受不堪、羞辱之公
    然侮辱故意甚明；其辯稱僅係就公共事務為客觀評價，且為
    日常生活用語云云，尚無可採。
　⒉綜上，足認被告宋雨齡所辯，顯係卸責之詞，不足採信。本
    案事證明確，被告宋雨齡公然侮辱犯行洵堪認定，應依法論
    科。　
　㈡犯罪事實欄「一、㈡」部分：
　⒈上揭犯罪事實欄「一、㈡」所示時、地以砂輪機拆除告訴人於
    本件土地四周搭設鐵製圍籬之毀損事實，業據被告熊偕展於
    本院準備程序中及審理時均坦承不諱（本院卷第98、138、1
    51頁），並有下列事證足資佐證：
　⑴被告熊偕展因發現告訴人於109年2月7日在本件土地四周架設
    鐵製圍籬，即於109年3月15日上午8、9時許，至本件土地上
    ，以其所有之砂輪機破壞拆除前開圍籬，致前開圍籬破損而
    無法使用等客觀事實，經被告熊偕展於警詢、偵查及本院審
    理時自承無誤，並據告訴人於警詢、偵查中指訴明確（偵卷
    第97至99、101至103、214至217頁），且有本件土地上圍籬
    完工照片及拆除後之現場照片附卷足憑（偵卷第59至67、69
    至73、135、137頁），此部分事實自堪認定。
　⑵又自上開圍籬完工照片及拆除後之現場照片對照觀之，本件
    土地四周原設置完整之鐵製圍籬，已因被告熊偕展之拆除行
    為成為鐵片堆置於地，自已完全喪失原本之效用，亦顯見被
    告熊偕展所為係刻意造成此等圍籬遭破壞之結果，其主觀上
    顯具有毀損之故意至明。　　
　⒉綜上所述，足認被告熊偕展上開於本院之任意性自白確與事
    實相符，應可採信。本件事證明確，被告熊偕展毀損犯行堪
    以認定，應依法論科。
二、論罪：
  ㈠按僅抽象的公然為謾罵或嘲弄，並未指摘具體事實者，乃屬
    刑法第309條第1項公然侮辱罪範疇（最高法院86年度台上字
    第6920號判決意旨參照）。被告宋雨齡於本件土地旁之公共
    場所公然對告訴人使用：「沒有羞恥心耶」之語句，並未指
    摘具體事實，屬抽象之謾罵、嘲弄，核其所為係犯刑法第30
    9條第1項之公然侮辱罪。
  ㈡被告熊偕展持砂輪機拆毀破壞告訴人搭設之鐵製圍籬，致使
    該等圍籬無法繼續使用，足生損害於告訴人，核其所為係犯
    刑法第354條之毀損他人物品罪。
  ㈢又被告熊偕展於上開拆毀圍籬之行為後，員警尚未發覺其犯
    罪前，即主動向員警通報其拆除行為乙情，有109年3月15日
    臺南市政府警察局○○分局○○派出所員警工作紀錄簿附卷可證
    （原審卷第103至105頁），則被告熊偕展顯係於有偵查犯罪
    權限之機關或公務員知悉上開犯罪前即自首；參以被告熊偕
    展雖於偵查及原審審理中有辯解，然自始均配合檢警偵辦及
    接受法院審理，並無逃避之情，應認其確有自首接受裁判之
    意，上開辯解僅係被告熊偕展辯護權之合法行使，爰仍依刑
    法第62條前段規定減輕其刑。
三、原審以被告宋雨齡、熊偕展之犯罪事證明確，應予適用刑法
    第309條第1項、第354條、第62條前段、第41條第1項前段、
    第42條第3項，刑法施行法第1條之1第1項等規定，並以行為
    人之責任為基礎，審酌被告宋雨齡、熊偕展均不思理性解決
    問題，僅因與告訴人對本件土地上搭設圍籬乙事意見不合，
    被告宋雨齡即以貶抑言語辱罵告訴人，使告訴人之名譽及人
    格評價受有不良影響，行為殊有非當，亦可見其漠視法紀，
    不知尊重他人之人格尊嚴；且被告熊偕展身為當地鄰長，仍
    不循合法途徑解決爭議，恣意拆毀告訴人搭設之圍籬，足見
    其無視他人之財產權益，法紀觀念薄弱，所為使告訴人受有
    財產上之損害，破壞善良秩序及社會治安，更無可取。被告
    宋雨齡、熊偕展犯後復均未坦承犯行，飾詞圖卸，難認已有
    悔意；惟念其等前均無刑事前案紀錄，素行尚佳。兼衡被告
    宋雨齡自陳學歷為高中畢業，育有1子1女，子女均已成年；
    被告熊偕展則自陳學歷為專科畢業，從事金融保險工作，育
    有1子1女，子女均已成年，無人需其扶養或照顧（參原審卷
    第168頁）之智識程度、家庭生活狀況等一切情狀，分別量
    處被告宋雨齡罰金新臺幣8千元、被告熊偕展有期徒刑3月，
    並各諭知易服勞役及易科罰金之折算標準，以示懲儆。並諭
    知被告熊偕展違犯上開毀損犯行時使用之砂輪機並未扣案，
    考量該等物品為日常生活可用之物，其存在尚不具刑法上之
    非難性，若另外開啟執行程序探知其所在及價額，顯不符比
    例原則，而有刑法第38條之2第2項規定「欠缺刑法上之重要
    性」之情形，故不另為沒收之諭知。
四、經核原判決認事用法，並無不合，量刑亦稱妥適。被告宋雨
    齡提起上訴猶否認犯行；被告熊偕展上訴則請求從輕量刑，
    並諭知緩刑，而均指摘原判決不當云云。惟查：被告宋雨齡
    確有本件公然侮辱犯行，業經敘明如上；被告熊偕展雖已坦
    承犯行，惟迄今仍未與告訴人和解，賠償告訴人之損失，而
    不宜減輕其刑，並諭知緩刑。本件原判決就被告宋雨齡、熊
    偕展上訴理由所執取捨已多所論述，及說明其憑以認定之依
    據，有如上述，經核與吾人日常生活經驗所得之定則亦無違
    背。故被告二人所執上揭上訴理由，本院尚難採為被告二人
    有利認定之依據，本件被告二人上訴為無理由，均應予駁回
    。
據上論斷，應依刑事訴訟法第368條，判決如主文。
本案經檢察官彭盛智提起公訴，檢察官林李嘉到庭執行職務。
中　　華　　民　　國　　110 　年　　9 　　月　　9 　　日
                  刑事第二庭    審判長法　官  陳顯榮 
                                      法　官  黃裕堯
                                      法　官  陳弘能
以上正本證明與原本無異。
不得上訴。
　　　　　　　　　　　　　　　　　　　書記官  許雅華
中　　華　　民　　國　　110 　年　　9 　　月　　9 　　日
附錄本案論罪科刑法條全文：
刑法第309條
公然侮辱人者，處拘役或9千元以下罰金。
以強暴犯前項之罪者，處1年以下有期徒刑、拘役或1萬5千元以
下罰金。
　　　　　　　　　
刑法第354條　　　　　　　　　　　　　　　　　　
毀棄、損壞前二條以外之他人之物或致令不堪用，足以生損害於
公眾或他人者，處2年以下有期徒刑、拘役或1萬5千元以下罰金
。